臺灣臺南地方法院刑事判決　　　　　　100年度簡上字第155號
上　訴　人
即　被　告　陳佑威
上列上訴人即被告因傷害案件，不服本院民國100年4月14日100
年度簡字第540號第一審簡易判決（聲請簡易判決處刑案號：100
年度偵字第 2534 號），本院管轄之第二審合議庭改依通常程序
審理，並自為第一審判決如下：
    主  文
原判決撤銷。
陳佑威無罪。
    理  由
一、本件聲請簡易判決處刑意旨略以：被告陳佑威係陳錦龍之胞
    兄、鄭陳錦春之胞弟，三人間具有家庭暴力防治法第3條第4
    款所定之家庭成員關係。緣陳錦龍、鄭陳錦春於民國99年10
    月12日下午5時許，因不滿被告帶同母親陳蔡金櫻調閱存款
    明細而發生爭執，遂共同基於傷害之犯意，由陳錦龍徒手推
    倒被告，鄭陳錦春則壓住被告，致被告受有左側第4掌指骨
    、左側肘擦傷等傷害（陳錦龍、鄭陳錦春業據原審各判處拘
    役30日確定）。被告不甘被打，竟基於傷害之犯意，還手推
    打陳錦龍、鄭陳錦春，致陳錦龍受有右前胸挫傷、左下肢挫
    擦傷（約3公分）等傷害，鄭陳錦春則受有頭部挫傷之傷害
    ，因認被告涉有刑法第277條第1項之傷害罪嫌。
二、按犯罪事實應依證據認定之，無證據不得認定其犯罪事實；
    又不能證明被告犯罪者，應諭知無罪之判決，刑事訴訟法第
    154條第2項、第301條第1項分別定有明文。次按認定犯罪事
    實所憑之證據，雖不以直接證據為限，間接證據亦包括在內
    ，然而無論直接或間接證據，其為訴訟上之證明，須於通常
    一般之人均不致有所懷疑，而得確信其為真實之程度者，始
    得據為有罪之認定，倘其證明尚未達到此一程度，而有合理
    之懷疑存在時，即應為無罪之判決（最高法院76年臺上字第
    4986號判例要旨參照）。
三、公訴意旨認被告涉犯傷害罪嫌，無非係以：陳錦龍、鄭陳錦
    春之指訴、證人即被告胞弟陳錦傳在偵查中之證述及陳錦龍
    、鄭陳錦春提出之驗傷診斷證明書各1紙等，為其論罪之依
    據。惟訊據被告堅詞否認有何傷害之犯行，辯稱：伊並沒有
    出手或還手打他們，可能是被陳錦龍、鄭陳錦春壓在地上時
    ，要掙扎而不小心撥到他們等語。
四、經查：
（一）被告涉犯推打鄭陳錦春成傷部分：
   1、公訴意旨認被告遭陳錦龍、鄭陳錦春壓制在地時，心有不
      甘，還手推打而導致鄭陳錦春受傷。惟鄭陳錦春於警詢、
      偵訊時係指訴因不滿被告帶母親前往農會查帳，雙方發生
      口角之際，遭被告出手毆打，於本院亦證稱：當天被告跟
      陳錦傳帶母親去查帳回來，我罵被告財產都分完了，還有
      什麼帳可以查，被告就罵我三字經，他罵我三字經之後，
      就出手毆打我臉部，陳錦龍就趕快出來把被告拉走…（問
      ：他只有那一次攻擊你，後來被拉開之後有沒有再繼續打
      你？）只有那一次而已等語（院卷第34、36頁），是鄭陳
      錦春自始均指證被告係於雙方口角之時出手為傷害犯行（
      詳後述），核與公訴意旨所指還手推打之犯罪情節，迥不
      相同。
   2、公訴意旨另以證人陳錦傳於偵查中證稱被告與陳錦龍、鄭
      陳錦春3人相互拉扯、糾打，認定被告涉有傷害罪嫌。但
      證人陳錦傳於本院就案發經過詳證：那天查帳我跟被告坐
      計程車回來，我母親自己不會走路，我們扶她下車，鄭陳
      錦春在那邊辱罵，被告也回嘴，鄭陳錦春就快步衝過來，
      陳錦龍從屋內衝出來，忽然很用力將被告推倒，剩下我扶
      著母親，因為母親很重不能走路就傾斜一邊，我轉頭看到
      陳錦龍一直壓著被告，我逼不得已將母親放在馬路中間，
      轉身把鄭陳錦春推開，又把陳錦龍、被告2人拼命拉開…
      陳錦龍衝出來推倒被告時，包括鄭陳錦春他們3人都跌倒
      在地上，因為我扶著母親，有好幾秒我沒有去看他們的情
      況，等我將母親放在馬路中間，轉身過去看時，鄭陳錦春
      就在我左手邊離我很近，我以為她要過去打被告，所以我
      用力將她推開…（問：陳錦龍過來把被告推倒的時候，你
      有無看到鄭陳錦春壓住被告？）我當時撐著我母親，我看
      到他們3個人一起倒在地上。（問：你把母親放好，轉頭
      的時候，看到陳錦龍壓著被告，鄭陳錦春站在旁邊？）是
      的。（問：所以你第二次看到的時候，是陳錦龍跟被告在
      地上拉扯，鄭陳錦春沒有加入他們2人的拉扯？）沒有，
      我就直接把鄭陳錦春推開等語（院卷第38、40頁、40頁反
      面）。足見被告並無與鄭陳錦春發生拉扯情事，遑論有何
      公訴意旨所指還手推打之行為。
   3、又鄭陳錦春指訴遭被告毆擊臉部受傷一情，既與起訴事實
      所認被告受壓制後還手推打之犯罪情節不符，則卷附鄭陳
      錦春提出之天一中醫診所診斷證明書，即不足作為起訴事
      實之補強證據。況關於被告有無毆打鄭陳錦春臉部一節，
      證人陳錦傳於偵查中業已證稱：我沒有看到鄭陳錦春與被
      告有互相動手等語，於本院再次結證：（問：那時你看到
      鄭陳錦春與被告在互罵，鄭陳錦春衝過來時，被告有無打
      她？）沒有，因為我母親很重，我們撐不住，要很用力才
      能撐住…（問：被告與鄭陳錦春相罵時，你有無看到被告
      揮手打鄭陳錦春頭部？）沒有等語（院卷第39、40頁），
      顯見被告與鄭陳錦春發生口角爭執時，被告與陳錦傳正使
      力攙扶母親，於此情形下，被告應無率然丟下母親，前去
      毆打鄭陳錦春之理，是鄭陳錦春所述受毆情節，其真實性
      容有可疑。再者，鄭陳錦春於本院指述遭被告以拳頭毆打
      臉部，且不只1拳，隔日即顯現瘀青等語，然鄭陳錦春卻
      未即時就醫，於案發後2日即99年10月14日始前往中醫診
      所求診，且該診斷證明書記載受傷日期為99年10月11日，
      並非本件案發日，所載病名為頭部挫傷，並未記載臉部有
      何傷勢或瘀青，均核與所指訴之被毆受傷情節不符，益見
      該診斷證明書與本案之關連性甚為薄弱，無從以之遽為不
      利被告之認定。
（二）被告涉犯推打陳錦龍成傷部分：
   1、陳錦龍於偵查中固提出診斷證明書指稱其於衝突過程中受
      有傷害，公訴意旨認為陳錦龍所受傷害，乃被告還手推打
      所致。然查，證人陳錦龍於警詢、偵訊時均未提及有何遭
      被告還擊推打之情事，於警詢時證稱其與被告僅僅互相拉
      著對看而已，於偵查中則指稱其將被告與鄭陳錦春拉開後
      ，即進屋工作等語，衡情，苟陳錦龍有因被告之積極攻擊
      行為而受有傷害，理應具體陳述受害過程，豈有僅提出診
      斷證明書，卻無法清楚指證受毆細節之理，是被告有無故
      意傷害陳錦龍之行為，尚值懷疑。
   2、又本件案發經過，係被告與鄭陳錦春因查帳事宜發生口角
      之際，陳錦龍突從屋內衝出推倒被告，並將被告壓制在地
      ，業經證人陳錦傳於本院證述甚詳，已如前述。而被告受
      壓在地之情形，則據證人陳錦傳於本院結證：被告被壓在
      地上時，臉是朝上，而且雙手在揮舞，至於雙手揮舞時有
      無碰觸到陳錦龍，我沒有看得很清楚，我當時只想要把他
      們2人拉開而已…（問：陳錦龍把被告壓在地上時，被告
      有無還手推打？）陳錦龍一直壓著被告，被告臉部朝上，
      手一直揮舞等語（院卷第38頁反面、40頁反面）；再關於
      被告與陳錦龍之身型、體力差異，證人陳錦傳於本院證稱
      ：陳錦龍是做鞋子，手比較有力，所以他比較高壯，不會
      差距很多，但他做鞋子的關係，所以手比較有力等語（院
      卷第40頁反面）。由此可知，被告遭陳錦龍壓制在地時，
      明顯處於被動且弱勢之一方，徒然一再揮舞雙手加以掙扎
      ，仍無法抵抗陳錦龍所施加之氣力，直至陳錦傳介入，方
      得以擺脫壓制。是由證人陳錦傳並未以拉扯、扭打等較具
      抗衡性、積極性之詞彙描述被告抵禦之情況，亦不清楚被
      告有無碰觸到陳錦龍身體，堪認其所述被告揮舞雙手之舉
      ，顯與反擊行為有異。
   3、承前，陳錦龍自身既自始未曾指訴有遭被告還手推打而受
      傷，由證人陳錦傳之證詞，亦無從認定被告於受壓制過程
      中有何反擊推打之情事，故卷附陳錦龍提出之診斷證明書
      ，僅能證明陳錦龍受有傷害，但不足證明該傷勢係被告故
      意還手回擊所致；且依經驗法則，陳錦龍從屋內衝出將被
      告推倒並壓制在地，於此施暴過程中，其自身亦不無受傷
      之可能。再稽之該診斷證明書，陳錦龍係於案發後第3日
      即99年10月15日始就醫驗傷，佐以證人陳錦傳於本院證稱
      ：我在事情發生的1、2天或2、3天後，我有去跟陳錦龍講
      說被告要告他，看怎麼樣出來跟被告談和解，但是陳錦龍
      就不理不睬等語（院卷第40頁反面），核與陳錦龍驗傷日
      期相吻，不免令人懷疑陳錦龍係知悉被告將提出告訴，擔
      心涉有訟累，始前往驗傷，則該傷勢究係遭被告還擊所致
      ，抑或自身主動施暴所造成，實啟人疑竇。故在陳錦龍未
      能具體指訴如何受有傷害，復無其他積極證據足認被告有
      公訴意旨所指還手推打行為之情形下，該診斷證明書自不
      足作為本案之補強證據。
（三）綜上，檢察官所舉之證據，尚不足證明被告有推打鄭陳錦
      春、陳錦龍之傷害行為，此外，復查無其他積極證據足使
      本院形成有罪之確信，本件即屬不能證明被告犯罪，參諸
      前揭說明，自應為被告無罪之諭知。原審未予詳察，遽予
      論科，即有未洽，被告上訴指摘原判決不當，為有理由，
      應由本院撤銷改判如主文第二項所示。
五、末按法院得為簡易判決處刑者，以所科之刑係宣告緩刑、得
    易科罰金之有期徒刑及拘役或罰金為限；於檢察官聲請以簡
    易判決處刑之案件，經法院認應為無罪判決之諭知者，應適
    用通常程序審判之，刑事訴訟法第449條第3項、第451條之1
    第4項但書第3款、第452條分別規定甚明。本件聲請簡易判
    決處刑意旨，經本院審理後既認應為被告無罪之諭知，依上
    開說明，除撤銷原判決外，並應逕行改依通常程序審理，自
    為第一審判決，檢察官或被告如有不服，仍得於法定上訴期
    間內，向管轄之第二審法院提起上訴，併此指明。
據上論斷，依刑事訴訟法第455條之1第1項、第3項、第452條、
第369條第1項前段、第364條、第301條第1項，判決如主文。
本案經檢察官陳尹捷到庭執行職務。
中    華    民    國   100    年    9     月    1     日
                  刑事第九庭    審判長法  官  林彥君
                                      法  官  林欣玲
                                      法  官  周宛瑩
以上正本證明與原本無異。
如不服本判決應於收受本判後10日內向本院提出上訴書狀，並應
敘述具體理由。其未敘述上訴理由者，應於上訴期間屆滿後20日
內向本院補提理由書狀（均須按他造當事人之人數附繕本）「切
勿逕送上級法院」。
                                      書記官  黃傳鈞
中    華    民    國   100    年    9     月    2     日